臺灣嘉義地方法院民事裁定
111年度監宣字第98號
聲  請  人  黃羿家  


相  對  人  黃啓宗  


關  係  人  黃建昌  

上列當事人間請求監護宣告事件，本院裁定如下：
    主  文
宣告黃啓宗（男、民國00年0月00日生、身分證統一編號：Z0000
00000號）為受監護宣告之人。
選定黃羿家（男、民國00年0月00日生、身分證統一編號：Z0000
00000號）為受監護宣告人黃啓宗之監護人。
指定黃建昌（男、民國00年0月00日生、身分證統一編號：Z0000
00000號）為會同開具財產清冊之人。
聲請程序費用新臺幣壹仟元由受監護宣告之人黃啓宗負擔。
    理  由
一、聲請意旨略以：聲請人為相對人之兒子，相對人因罹患失智
    症，致不能為意思表示或受意思表示（或不能辨識意思表示
    之效果），有診斷證明書可查。為此，爰依民法第14條、第
    1110條、第1111條及家事事件法第164條規定，請求裁定相
    對人為受監護宣告之人，並選定黃羿家為監護人，暨指定黃
    建昌為會同開具財清冊之人等語。
二、按對於因精神障礙或其他心智缺陷，致不能為意思表示或受
    意思表示，或不能辨識其意思表示之效果者，法院得因本人
    、配偶、四親等內之親屬、最近一年有同居事實之其他親屬
    、檢察官、主管機關或社會福利機構之聲請，為監護之宣告
    ；受監護宣告之人應置監護人。法院為監護之宣告時，應依
    職權就配偶、四親等內之親屬、最近一年有同居事實之其他
    親屬、主管機關、社會福利機構或其他適當之人選定一人或
    數人為監護人，並同時指定會同開具財產清冊之人。法院為
    前項選定及指定前，得命主管機關或社會福利機構進行訪視
    ，提出調查報告及建議。監護之聲請人或利害關係人亦得提
    出相關資料或證據，供法院斟酌。法院選定監護人時，應依
    受監護宣告之人之最佳利益，優先考量受監護宣告之人之意
    見，審酌一切情狀，並注意下列事項：㈠受監護宣告之人之
    身心狀態與生活及財產狀況。㈡受監護宣告之人與其配偶、
    子女或其他共同生活之人間之情感狀況。㈢監護人之職業、
    經歷、意見及其與受監護宣告之人之利害關係。㈣法人為監
    護人時，其事業之種類與內容，法人及其代表人與受監護宣
    告之人之利害關係。民法第14條第1項、第1110條、第1111
    條、第1111條之1分別定有明文。
三、經查，聲請人主張之事實，業據提出身心障礙證明、戶籍謄
    本、親屬系統表附卷可稽。嗣經本院囑託戴德森醫療財團法
    人嘉義基督教醫院（下稱嘉義基督教醫院）趙星豪醫師為鑑
    定結果略以：相對人罹患失智症及帕金森氏症，雖然自109
    年11月起於嘉義基督教醫院神經內科接受治療，但日常生活
    功能及記憶力仍持續退化，目前已安置於護理之家接受照護
    。在鑑定時黃員意識清醒，對叫喚仍有反應，但對問話回應
    相當侷限，有明顯認知缺損。黃員於鑑定時之簡易智能測驗
    結果僅1分，其認知功能在多個向度上均有嚴重障礙，臨床
    失智量表測試結果亦顯示黃員目前已達重度失智之程度，對
    於社會事務已完全無法判斷。故黃員因其心智缺陷，已不能
    為意思表示及受意思表示等情，有精神鑑定報告書在卷可參
    。本院審酌上開勘驗結果及鑑定意見，認相對人已不能為意
    思表示極受意思表示，從而聲請人聲請對相對人為監護之宣
    告，為有理由，應予准許。
四、本件相對人既受監護之宣告，自應為其選定監護人及指定會
    同開具財產清冊之人。查相對人之配偶已過世，育有5名子
    女（其中2人已過世），最近親屬為聲請人及關係人。相對
    人之兒子即聲請人黃羿家表示同意擔任相對人之監護人，另
    相對人之子即關係人黃建昌同意擔任會同開具財產清冊之人
    ，且經相對人其他子女、孫子女表示同意等情，有戶籍謄本
    、親屬同意書在卷可參。本院參酌黃羿家、黃建昌為相對人
    至親及其等之意願，認由黃羿家任相對人之監護人，最能符
    合受監護宣告之人之最佳利益，爰選定黃羿家為相對人之監
    護人，並指定黃建昌為會同開具財產清冊之人。
五、末按民法第1113條準用同法第1099條、第1099條之1之規定
    ，監護開始時，監護人對於受監護人之財產，應依規定會同
    遺囑指定、當地直轄市、縣（市）政府指派或法院指定之人
    ，於二個月內開具財產清冊，並陳報法院；於前條之財產清
    冊開具完成並陳報法院前，監護人對於受監護人之財產，僅
    得為管理上必要之行為。本件黃羿家既任相對人之監護人，
    其於監護開始時，對於相對人之財產，自應依前揭規定會同
    開具財產清冊之人即黃建昌於二個月內開具財產清冊並陳報
    法院，併此敘明。
六、依家事事件法第164條第2項，裁定如主文。
中　　華　　民　　國　　111 　年　　5 　　月　　26　　日
                  家事法庭    法　官  洪嘉蘭           
以上正本係照原本作成。
如對本裁定抗告，須於裁定送達後10日之不變期間內，向本院提
出抗告狀，並繳納抗告費新臺幣1,000元。
中　　華　　民　　國　　111 　年　　5 　　月　　26　　日
                              書記官　林玫熹